臺灣高等法院刑事判決　　　　　　　　93年度上重訴字第94號
上　訴　人
即　被　告　丙○○
上列 一 人
輔　佐　人　乙○○
上　訴　人
即　被　告　甲○○
上列二被告
共　　　同
指定辯護人　本院公設辯護人　李廣澤
上列上訴人因毒品危害防制條例等案件，不服臺灣桃園地方法院
93年度重訴字第65號，中華民國93年11月22日第一審判決（起訴
案號：臺灣桃園地方法院檢察署93年度偵字第12832 號），提起
上訴，本院判決如下：
    主  文
原判決撤銷。
丙○○共同運輸第一級毒品，累犯，處無期徒刑，褫奪公權終身
；甲○○共同運輸第一級毒品，處無期徒刑，褫奪公權終身。扣
案如附表所示之第一級毒品海洛因沒收銷燬；毒品包裝袋（總重
柒玖壹點貳玖公克）、行李箱貳只、諾基亞牌及摩托羅拉牌之行
動電話各壹具沒收；未扣案之新臺幣貳萬伍仟元沒收，如全部或
一部不能沒收時，以其財產抵償之。
    事  實
一、丙○○於民國90年間因違反能源管理法案件，經臺灣苗栗地
    方法院簡易庭於90年12月31日以90年苗簡字第257 號判處有
    期徒刑3月確定，嗣於91年4月29日易科罰金執行完畢。
二、丙○○、甲○○均明知海洛因係毒品危害防制條例第2 條第
    2項第1款所列第一級毒品，並經行政院公告為甲類第四款之
    管制進出口物品，非經許可，不得運輸，亦不得私運進口。
    緣丙○○於93年6 月間在其不知情友人張明玨所經營位於彰
    化縣二水鄉合和村之檳榔攤內，結識一姓名年籍不詳綽號「
    大頭」之成年男子，言談之間「大頭」得知丙○○經濟狀況
    欠佳，乃詢問丙○○願否為他人自泰國地區運輸第一級毒品
    海洛因來臺，並言明提供赴泰之來回機票、住宿費用，事成
    後另給付丙○○新臺幣（下同）15萬元為報酬，丙○○萌生
    貪念而應允之。另甲○○亦因經濟困窘，曾多次向其友人透
    露願赴泰國運輸毒品來臺，以獲得高額報酬之意，「大頭」
    得知上情後，遂於不詳時、地，向甲○○提議以提供赴泰之
    來回機票、食宿費用，事成後並給付13萬元為報酬之條件，
    由甲○○自泰國運輸毒品海洛因入臺，甲○○亦應允之。嗣
    於93年8月5日中午某時，「大頭」及另一姓名年籍不詳綽號
    「阿義」之成年男子與丙○○、甲○○相約於臺中市○○路
    某餐飲店內確認赴泰運輸毒品返臺之細節，席間「阿義」告
    知丙○○、甲○○此次赴泰之目的即係為拿取內置有第一級
    毒品海洛因之行李箱返臺，同時交付其等一姓名年籍不詳綽
    號「阿猴」成年男子之電話號碼，要其等抵達泰國後主動與
    「阿猴」聯絡，「阿猴」會為之處理在泰國之一切事宜，另
    交付丙○○、甲○○二人前往泰國之機票、零用金共2萬5千
    元(「阿義」交待其中1萬5千元係給丙○○，1萬元係給甲○
    ○），及「阿義」所有供其二人聯絡運輸毒品事宜之行動電
    話2 具（廠牌分別為諾基亞、摩托羅拉），並言明攜帶行李
    箱返臺後即會有人主動與之聯絡。丙○○、甲○○遂與「大
    頭」、「阿義」、「阿猴」共同基於運輸及私運屬管制進出
    口物品之第一級毒品海洛因進入中華民國國境之犯意聯絡及
    行為分擔，由「阿義」駕車搭載丙○○、甲○○至臺中市飛
    狗巴士車站搭車前往桃園中正機場，甲○○、丙○○於同日
    晚間11時，共同搭乘長榮航空ＢＲ75號班機前往泰國曼谷，
    抵達後即依指示以行動電話致電「阿猴」，「阿猴」旋將丙
    ○○、甲○○接送至某飯店，嗣於同年月10日深夜，另一姓
    名年籍不詳年約40餘歲之華裔籍男子，亦基於同前與丙○○
    、甲○○及「大頭」、「阿義」、「阿猴」等人共同運輸及
    私運屬管制進出口物品之第一級毒品海洛因進入中華民國國
    境之犯意聯絡及行為分擔，攜帶其所有夾層內均置有以藍色
    膠布包覆第一級毒品海洛因之藍、綠色行李箱各1 只及返臺
    機票至丙○○、甲○○所住宿之飯店，分別將上開物品交付
    予丙○○、甲○○，渠等旋將隨身所攜之衣物置入上開行李
    箱予以偽裝後，丙○○於翌日（11日）中午攜帶上開藍色行
    李箱1只搭乘長榮航空ＢＲ212號班機返臺，而甲○○則攜帶
    另1只綠色行李箱搭乘同年月11日下午2時許長榮航空ＢＲ68
    號班機自泰國抵臺，而共同將第一級毒品海洛因私運來臺得
    逞（各自攜帶數量詳如附表所示）。嗣於同日晚間6 時許，
    丙○○在桃園中正機場第2 航廈辦理通關手續時，經臺北關
    稅局稽查組人員以Ｘ光檢查儀檢查丙○○所攜之前開行李箱
    時，發現有異，乃會同內政部警政署航空警察局安檢隊警員
    檢查該只行李箱，當場於該行李箱之夾層內查獲置有第一級
    毒品海洛因，並扣得上揭諾基亞牌之行動電話1 具。於同日
    晚間9時50分許，甲○○亦在桃園中正機場第2航廈辦理通關
    手續時，經臺北關稅局稽查組人員以Ｘ光檢查儀檢查甲○○
    所攜之前開行李箱時，發現有異，乃會同內政部警政署航空
    警察局安檢隊警員檢查該只行李箱，當場於該行李箱之夾層
    內查獲置有第一級毒品海洛因，並扣得上揭摩托羅拉牌之行
    動電話1具，因而查獲上情。
二、案經內政部警政署航空警察局移送臺灣桃園地方法院檢察署
    檢察官偵查起訴。
    理  由
一、訊據上訴人即被告丙○○固坦認因經濟狀況不佳，與「大頭
    」、「阿義」等人共謀至泰國帶回內裝違禁品之行李箱，事
    成之後將取得報酬15萬元，93年8月5日與上訴人即被告甲○
    ○共同搭機至泰國，嗣收受「阿猴」及年約40歲之華裔男子
    交付之行李箱，於同年月11日攜帶該內裝有第一級毒品海洛
    因之行李箱返臺，為警查獲等情，惟辯稱：其僅知行李箱中
    裝有違禁品，但不知是第一級毒品海洛因，對方原本答應事
    成後，要給付報酬，但尚未拿到錢，其係遭人利用，原審量
    刑過重云云。被告丙○○之輔佐人亦為被告丙○○主張：被
    告丙○○本性憨直，退伍後賦閒在家，遭人利用，誤觸法網
    ，祈求法外施恩，給予自新機會。另訊據被告甲○○對其有
    上揭時、地私運第一級毒品海洛因返臺等情，於警詢、偵查
    、原審法院及本院調查審理時亦均坦承不諱，惟辯稱：原審
    量刑過重云云。本院指定辯護人亦為被告丙○○、甲○○二
    人辯稱：被告丙○○、甲○○二人犯罪後態度良好，扣案毒
    品未流出市面，尚無荼毒社會大眾身體健康之虞，請依刑法
    第59條之規定酌減其刑等語。
二、經查：
  (一)右揭事實，業據被告甲○○於警詢、偵查、原審法院及本院
    調查審理時供承不諱，並有臺北關稅局扣押貨物運工具收據
    暨搜索筆錄、中正國際機場入出境服務站檢查通知單、台北
    國稅局稽查組Ｘ光檢查儀注檢行李報告表、旅客入出境記錄
    查詢表各及現場照片在卷足憑，此外復有供聯絡運輸毒品事
    宜之手機及私藏夾帶俾運輸毒品所用之行李箱扣案足佐。而
    被告甲○○置於行李箱內夾帶入境之白色粉末，經送法務部
    調查局鑑定之結果，檢出含有第一級第六項毒品海洛因之成
    分，亦有該局於93年9月7日所出具調科壹字第080008148 號
    之鑑定通知書1紙在卷足憑 (見偵查卷第78頁)，足認被告甲
    ○○之自白係與事實相符，堪值採信。
  (二)被告丙○○坦承於93年8月5日與被告甲○○共同搭乘長榮航
    空ＢＲ75號班機前往泰國曼谷，嗣於同年月11日各自攜帶行
    李箱1 只，搭乘長榮航空班機返臺等情，被告丙○○此部分
    之自白核與同案被告甲○○之自白相符，並有前揭(一)所載之
    證據足參，此部分之事實亦堪認定，惟被告丙○○辯稱：其
    雖知行李箱內裝有違禁品，但不知係第一級毒品海洛因云云
    ，然：
  (1)被告丙○○明知此次赴泰所欲運輸回台之毒品係第一級毒品
    海洛因等情，業據同案被告甲○○於偵查中以證人身分具結
    證稱：丙○○於出發前2、3天及出發前在中正機場即有告知
    本次是要自泰國攜帶毒品入境等語明確 (見偵查卷第75頁、
    第76頁)，嗣同案被告甲○○於原審法院93年10月4日調查時
    再度供稱：「丙○○出國前就已經告訴我，泰國那邊會有人
    負責提皮箱給我們，提皮箱的意思是說裡面會有毒品，請我
    們把皮箱提回來」 (見原審卷第15頁）等語，原審法院對此
    再次詢問被告甲○○：和丙○○出國前，就知道是要攜帶毒
    品回國？被告甲○○亦答稱：「是的」等語明確。本院衡諸
    被告甲○○與被告丙○○夙無糾紛怨隙，自無設詞誣陷之理
    ，且被告甲○○上揭所證尚涉及其個人刑責，是自無可能甘
    冒身陷囹圄之危險而為虛偽之陳述，是被告甲○○前揭所述
    ，應值採信。
  (2)被告丙○○於警詢及原審法院審理時均供稱：其之前與被告
    甲○○均不相識，93年8月5日是第1 次見面，「阿義」交代
    其帶甲○○共同赴泰，並將被告甲○○之相關證件及其等2
    人赴泰之零用金2萬5千元交代其保管等情觀之，是被告丙○
    ○雖與被告甲○○共同赴泰運毒品入境，然共犯「阿義」交
    待細節及交付零用金之對象，均為被告丙○○，顯然對於本
    次赴泰運毒細節，被告丙○○應較被告甲○○為清楚，是端
    無被告甲○○業已知悉赴泰目的係為攜帶第一級毒品海洛因
    返臺，被告丙○○反而不知之理？是被告辯稱其不知所攜帶
    者係第一級毒品海洛因，係屬事後圖卸之詞，尚不足採。
  (3)再佐以，被告丙○○亦坦承此次赴泰之機票、食宿、零用金
    均非由其個人支付，而係由共犯「阿義」為其打點，另共犯
    綽號「大頭」者，甚而承諾其自泰國攜帶皮箱返國後，可獲
    得15萬元之報酬等情，然依卷附照片觀之，被告所攜之行李
    箱為一般市面所常見之款式，非有何特別之處，若該皮箱內
    僅係一般物品，自無可能單純攜帶該只行李箱返臺即可獲得
    15萬元高額報酬之理，是該行李箱內置有政府公告查禁且價
    值不斐之違禁物品一節，被告丙○○對此當知之甚詳。再者
    ，被告丙○○於警詢、原審法院審理時均供承：其當時拿到
    之行李箱，外面套有塑膠袋，打開後放入自己的衣服，其當
    時感覺該只皮箱重重的，知道裡面夾層內藏放有東西等語明
    確，被告丙○○既曾打開該行李箱，當知該行李箱未置放行
    李時，重量已逾一般空箱，且其在該行李箱置放本身行李之
    行為，亦屬偽裝以防查緝之舉。況被告丙○○所前往之泰國
    地區，為一般社會經驗可知第一級毒品海洛因盛行之地區，
    參酌上情，被告丙○○對於所攜帶之物為第一級毒品海洛因
    實難諉為不知。從而，被告丙○○辯稱：不知所攜物品為第
    一級毒品海洛因云云，自不足採。
  (三)本案係共犯「大頭」邀約被告丙○○、甲○○走私第一級毒
    品海洛因入境，並由「阿義」負責告知被告丙○○、甲○○
    二人赴泰事宜，在泰國地區則由「阿猴」及一姓名年籍不詳
    華裔成年男子前往接機及交付第一級毒品，已如前述，可見
    被告丙○○、甲○○與「大頭」、「阿義」、「阿猴」及該
    華裔男子間，互有犯意聯絡及行為分擔，均為共同正犯。又
    本案「大頭」、「阿義」、「阿猴」及姓名年籍不詳之華裔
    而應加重其罪責，依「罪證有疑、利於被告」之證據法則，
    應認共犯「大頭」、「阿義」、「阿猴」及姓名年籍不詳之
    華裔男子均為成年之人，附此敘明。
  (四)被告丙○○雖於94年2 月24日具狀聲請傳喚證人張明、林
    文山，以證明其係遭張明利用而自泰國運毒返台等情，惟
    證人張明於原審業經傳喚到庭，經交互詰問，證稱：認識
    被告丙○○，惟不知被告丙○○運毒之事等語 (見原審卷93
    年11月8日審判筆錄)，且被告丙○○於警詢及偵查中均未提
    及其運輸毒品入臺係遭張明利用一節，亦查無其他證人張
    明參與運輸毒品或介紹被告丙○○運輸毒品之證據，本院
    認無再予傳喚證人張明之必要，至於證人林文山與本案案
    情無關，證人林文山與證人張明間縱有何違反毒品防制條
    例之相關行為，亦難認與本案有關連性而得持為被告丙○○
    有利認定之證據，是亦無傳喚之必要。
  (五)綜上所述，足認被告丙○○、甲○○二人確實共同自泰國運
    輸第一級毒品海洛因入境，被告丙○○所辯，無非事後卸責
    之詞，不足採信。本件事證明確，被告二人犯行洵堪認定，
    應予依法論科。
三、按海洛因屬於毒品危害防制條例第2條第2項所列之第一級毒
    品，且經行政院公告為「甲類第四款之管制進出口物品」。
    被告丙○○、甲○○上揭未經許可，擅自將行政院公告管制
    之第一級毒品海洛因自國外私運進入我國國境，均係犯毒品
    危害防制條例第4條第1項之運輸第一級毒品罪及懲治走私條
    例第2條第1項之私運管制物品進口罪。被告丙○○、甲○○
    非法持有第一級毒品海洛因之低度行為為運輸毒品之高度行
    為所吸收，不另論罪。本件是共犯「大頭」邀約被告丙○○
    、甲○○走私第一級毒品海洛因入境，並由「阿義」負責告
    知被告丙○○、甲○○二人赴泰事宜，在泰國地區則由「阿
    猴」及一姓名年籍不詳華裔成年男子前往接機及交付第一級
    毒品，已如前述，可見被告丙○○、甲○○與「大頭」、「
    阿義」、「阿猴」及該華裔男子間，互有犯意聯絡及行為分
    擔，均為共同正犯，起訴書犯罪事實僅認被告丙○○、甲○
    ○二人有共同正犯關係，自有未合，附此敘明。被告丙○○
    、甲○○所犯前開2 罪名，乃以一行為而同時觸犯之，為想
    像競合犯，應依刑法第55條規定，從一較重之運輸第一級毒
    品罪處斷。另被告丙○○前於90年間因違返能源管理法案件
    ，經臺灣苗栗地方法院簡易庭於90年12月31日以90年苗簡字
    第257號判處有期徒刑3月確定，嗣於91年4 月29日易科罰金
    執行完畢，有本院被告全國前案紀錄表1 紙在卷足，被告丙
    ○○於5 年內再犯本案，為累犯，惟因運輸第一級毒品罪法
    定本刑為死刑、無期徒刑部分不得加重，應僅就得併科之罰
    金刑部分加重其刑。
四、原審認被告丙○○、甲○○罪證明確，而予依法論科，固非
    無見，惟：(一)原審於理由欄雖說明被告丙○○、甲○○與「
    大頭」、「阿義」、「阿猴」及該華裔男子間，互有犯意聯
    絡及行為分擔，均為共同正犯。惟於事實欄就「阿猴」及該
    華裔男子是否有共同之犯意聯絡，並未載明，尚有未盡完備
    之處。(二)原審判決於事實欄記載被告丙○○於友人張明經
    營之檳榔攤內結識「大頭」者，進而同意運毒，被告丙○○
    指稱係遭張明利用，原審就張明玨就本案犯行是否知情，
    有無關係，並未於事實欄載明，於理由欄中亦未說明，尚有
    未洽。(三)原審判決認定共犯「大頭」、「阿義」、「阿猴」
    及該華裔男子，均係成年之人，惟未說明其認定之理由，亦
    欠周詳。被告丙○○上訴否認明知所運者係第一級毒品海洛
    因，核無理由；被告丙○○、輔佐人乙○○及被告甲○○均
    主張原審量刑太重，惟關於刑之量定，係實體法上賦予法院
    得為自由裁量之事項，倘法院未有逾越法律所規定之範圍，
    或濫用其權限，即不得任意指摘為違法。被告二人上訴，認
    原判決量刑過重，就原審法院適法範圍裁量權之行使為爭執
    ，惟原審量刑，已審酌被告二人之各種犯罪情狀，並無明顯
    失出失入，被告二人所稱原審量刑過重云云，均無理由，惟
    原判決仍有上揭可議之處，自應由本院將原判決撤銷改判，
    爰審酌被告丙○○、甲○○因經濟狀況不佳，為求利益，受
    邀參與運毒，尚非首謀之人，走私所運輸之第一級毒品復在
    流入市面前即時查獲，尚未對社會大眾之身體健康造成重大
    影響及其二人之品行、素行、犯罪手段、犯後態度等一切情
    狀，均量處無期徒刑，併均依刑法第37條第1 項之規定，宣
    告褫奪公權終身。至公設辯護人雖以前詞為被告二人主張酌
    減刑度，然本院審酌毒品戕害國民健康至鉅，製造、運輸、
    販賣等行為情節尤重，更應被非難，此所以為法所不容而懸
    為厲禁，本案被告二人共同參與運輸入境之第一級毒品海洛
    因之數量，就純質淨重總計即高達3359點51公克，數量甚鉅
    ，對社會可能造成危害甚大，其明知此為法所嚴禁，僅因經
    濟困窘己身之私即參與，自甚為可訾，應予非難，依一般國
    民社會感情，難認其犯本件之罪可堪憫恕，且本院衡酌上情
    ，科以所犯本件最低度刑即無期徒刑，亦無情輕法重之情，
    難認有刑法第59條酌減法定刑度之適用，併此敘明。
五、沒收部分：
  (一)按基於共同犯罪行為，應由共犯各負全部責任之理論，從而
    被告丙○○私運回臺如附表編號一所示之海洛因及被告甲○
    ○夾帶入境如附表編號二所示之海洛因，均屬第一級毒品，
    應依毒品危害防制條例第18條第1 項前段規定，宣告沒收銷
    燬。
  (二)次按毒品危害防制條例第19條第1 項關於沒收之規定，係採
    義務沒收主義。故凡犯同條例第4條至第9條、第12條、第13
    條或第14條第1項、第2項之罪者，其供犯罪所用之物或因犯
    罪所得之財物，且屬犯人所有者，即應依該規定沒收（最高
    法院93年度臺上字第1360號、第1365號判決意旨參照）。扣
    案行動電話2 具，係共犯「阿義」所有交付被告丙○○、甲
    ○○作為連絡運輸毒品事宜之用，而行李箱2 只係不知名華
    裔成年共犯為私藏夾帶俾運送海洛因之物品，另扣案之第一
    級毒品海洛因之外包裝袋（空包裝總重為791 點29公克）係
    用於包裹毒品，防止毒品漏逸、潮濕，以便於攜帶運輸，為
    供運輸毒品所用之物，雖均因係包裝上開第一級毒品而與之
    密切接觸，然既經鑑定機關就之與毒品分別鑑析其重量，有
    前開法務部調查局鑑定通知書可憑，足證與毒品並無不可析
    離之關係，爰均依毒品危害防制條例第19條第1 項之規定均
    予宣告沒收之。又上開物品既經扣案，自無全部或一部不能
    沒收之情形，即毋庸依同條項之規定另諭知如全部或一部不
    能沒收時，追徵其價額或以其財產抵償之。
  (三)另被告丙○○、甲○○此次運輸毒品實際共自共犯「大頭」
    、「阿義」取得2萬5千元為報酬，此據被告丙○○、甲○○
    供述在卷，自屬渠2 人因本件運輸第一級毒品犯罪所得之財
    物，雖未扣案，惟揆諸前揭說明，爰依同條例第19條第1 項
    規定宣告沒收之，如全部或一部不能沒收時，以其財產抵償
    之。又被告丙○○、甲○○雖自承運輸第一級毒品海洛因成
    功後，可分得15萬、13萬元之報酬，惟被告丙○○、甲○○
    均尚未實際取得，自無庸對之宣告沒收。
據上論斷，應依刑事訴訟法第369條第1項前段、第364條、第299
條第1項前段，毒品危害防制條例第4條第1項、第18條第1項前段
、第19條第1 項，懲治走私條例第2條第1項、第11條，刑法第11
條前段、第28 條、第55條、第47條、第37條第1項，判決如主文
。
本案經檢察官周志榮到庭執行職務。
中　　華　　民　　國　　94　　年　　3 　　月　　21　　日
　　　　　　　　　刑事第七庭審判長法　官  蔡秀雄
　　　　　　　　　　　　　　　　  法　官  林明俊
　　　　　　　　　　　　　　　　  法　官  蘇素娥
以上正本證明與原本無異。
如不服本判決，應於收受送達後十日內向本院提出上訴書狀，其
未敘述上訴之理由者並得於提起上訴後十日內向本院補提理由書
（均須按他造當事人之人數附繕本）。
                                  書記官  何閣梅
中　　華　　民　　國　　94　　年　　3 　　月　　21　　日
附錄：本案論罪科刑法條全文
毒品危害防制條例第4條第1項
製造、運輸、販賣第一級毒品者，處死刑或無期徒刑；處無期徒
刑者，得併科新臺幣一千萬元以下罰金。
毒品危害防制條例第十八條第一項
查獲之第一、二級毒品及專供製造或施用第一、二級毒品之器具
，不問屬於犯人與否，均沒收銷燬之；查獲之第三、四級毒品及
製造或施用毒品之器具，無正當理由而擅自持有者，均沒入銷燬
之。但合於醫藥、研究或訓練之用者，得不予銷燬。毒品危害防
制條例第十九條第一項犯第四條至第九條、第十二條、第十三條
或第十四條第一項、第二項之罪者，其供犯罪所用或因犯罪所得
之財物，均沒收之，如全部或一部不能沒收時，追徵其價額或以
其財產抵償之。
懲治走私條例第2條第1項
私運管制物品進口、出口逾公告數額者，處七年以下有期徒刑，
得併科新臺幣三百萬元以下罰金。
懲治走私條例第11條
走私行為之處罰，海關緝私條例及本條例無規定者，適用刑法或
其他有關法律。
附表
┌──┬─────┬───────┬──────┬───────┐
│編號│攜 帶 人  │ 海洛因重量   │ 包裝重量   │其他扣案物品  │
├──┼─────┼───────┼──────┼───────┤
│一  │ 丙○○   │淨重二一八五點│三六九點五二│藍色行李箱一只│
│    │          │一○公克，純度│公克        │、廠牌為諾基亞│
│    │          │百分之七六點七│            │之行動電話一具│
│    │          │一，純質淨重一│            │              │
│    │          │六七六點一九公│            │              │
│    │          │克            │            │              │
├──┼─────┼───────┼──────┼───────┤
│二  │ 甲○○   │淨重二一九六點│ 四二一點七 │綠色行李箱一只│
│    │          │六八公克，純度│ 七公克     │、廠牌為摩托羅│
│    │          │百分之七六點六│            │拉之行動電話一│
│    │          │三，純質淨重一│            │具            │
│    │          │六八三點三二公│            │              │
│    │          │克            │            │              │
└──┴─────┴───────┴──────┴───────┘
